---
title: "Análisis en R de la biodiversidad del intermareal"
author: "Zach DiNardo"
date: "3/12/2019"
output: 
  pdf_document: 
    toc: yes
fontsize: 9pt
---
\pagebreak

# Configuración

```{r setup}
# , include=FALSE}
knitr::opts_chunk$set(echo = TRUE)

#cargar package 
library(vegan) 
library(viridis) #colores divertidos 
library(latex2exp)

#instantiate matrices/data.frame 
muestra.mat <- matrix(c(75,0,48,0,0,0,0,0,0,0,0,0,0,0,2,0,3,0,7,0,17,0,65,0,
                        0,0,0,0,0,0,9,0,8,0,17,0,0,0,0,0,0,0,0,0,0,0,0,0,0,0,
                        0,0,34,20.5,0,0,0,0,2,26,2,20.5,2,22.5,12,28.8,0,0,1,
                        17.0,4,23.5,1,10,0,0,0,0,1,34,13,32.2,17,33.5,0,0,17,
                        34.5,23,34.8,6,35.3,1,26,0,0,1,36,0,0,3,0,1,9,0,0,0,0,
                        0,0,0,0,0,0,0,0,0,0,0,0,0,0,1,15,0,0,0,0,0,0,0,0,0,0,
                        1,21,0,0,0,0,0,0,3,14.7,6,15.2,0,0,0,0,1,0,1,8,0,0,0,
                        0,0,0,0,0,0,0,0,0,0,0,1,7,0,0,0,0,0,0,0,0,0,0,1,7,0,0,
                        1,8,1,7,0,0,0,0,1,6,0,0,0,0,0,0,0,0,1,15,0,0,0,0,0,0,
                        0,0,0,0,0,0,1,19,0,0,1,19,0,0,0,0,0,0,0,0,1,11,0,0,0,
                        0,2,11.5,0,0,0,0,0,0,0,0,1,8,0,0,0,0,0,0,0,0,0,0,0,0,
                        0,0,1,12,0,0,0,0,0,0,0,0,0,0,0,0,0,0,0,0,0,0,0,0,0,0,
                        0,0,0,0,0,0,0,0,0,0,0,0,0,0,0,0,0,0,0,0,0,0,0,0,0,0,0,
                        0,9,16.7,0,0,0,0,0,0,0,0,0,0,0,0,0,0,0,0,0,0,0,0,1,11,
                        0,0,0,0,0,0,0,0,0,0,0,0,0,0,0,0,0,0,0,0,0,0,0,0,0,0,1,
                        7,0,0,0,0,0,0,0,0,0,0,0,0,0,0,0,0,0,0,0,0,0,0,0,0,0,0,
                        0,0,0,0,0,0,0,0,0,0,0,0,0,0,0,0,0,0,0,0,0,0,5,14.6,1,
                        14,0,0,0,0,1,18,0,0,0,0,0,0,3,19.7,1,18,0,0,2,21,2,26.2,
                        3,30,0,0,0,0,5,10.8,0,0,0,0,0,0,0,0,0,0,0,0,0,0,0,0,1,
                        7,2,4,0,0,0,0,0,0,0,0,0,0,0,0,3,4.3,1,6,0,0,2,8,2,3.5,
                        0,0,0,0,0,0,0,0,0,0,0,0,0,0,0,0,0,0,0,0,0,0,0,0,0,0,0,
                        0,0,0,1,41,0,0,0,0,0,0,0,0,1,28,0,0,0,0,0,0,0,0,0,0,1,
                        8,0,0,0,0,0,0,0,0,0,0,0,0,0,0,0,0,0,0,0,0,0,0,0,0,0,0,
                        0,0,0,0,0,0,0,0,0,0,2,14,0,0,0,0,1,31,0,0,0,0,0,0,0,0,
                        0,0,0,0,0,0,0,0,0,0,0,0,0,0,0,0,0,0,0,0,0,0,0,0,0,0,0,
                        0,0,0,0,0,0,0,0,0,0,0,0,0,1,5,0,0,0,0,2,14.5,0,0,149,
                        8.1,0,0,0,0,0,0,0,0,0,0,0,0,0,0,0,0,0,0,0,0,0,0,0,0,0,
                        0,0,0,0,0,0,0,0,0,0,0,0,0,2,20,0,0,0,0,0,0,0,0,0,0,0,0),
                      nrow = 50)
muestra.frame <- data.frame(muestra.mat,
                            row.names = c("m1","m1t","m2","m2t","m3","m3t",
                                          "m4","m4t","m5","m5t","m6","m6t",
                                          "m7","m7t","m8","m8t","m9","m9t",
                                          "m10","m10t","m11","m11t","m12","m12t",
                                          "m13","m13t","m14","m14t","m15","m15t",
                                          "m16","m16t","m17","m17t","m18","m18t",
                                          "m19","m19t","m20","m20t","m21","m21t",
                                          "m22","m22t","m23","m23t","m24","m24t",
                                          "m25","m25t"))
colnames(muestra.frame) <- c("poliquetos","Mytilus edulis","Darina solenoides",
                             "Perumytilus purpuratus","Pareuthria","petricolidae",
                             "Tonicia lebruni","Tonicia atrata","Nacella",
                             "Diloma nigerrima","Trophon","Anasterias minuta",
                             "isópodo","Aulacomya atra atra")

#extraer muestras (sin tamaños)
odds <- seq(1,50,2)
muestra.conP <- data.frame(muestra.frame[odds,])
muestra <- muestra.conP[,2:14]

#parejar coordinatos con cada muestra 
muestra.coord <- data.frame(c("D","E","A","A","B","B","B","E","E","B","B",
                              "C","A","A","A","C","C","C","D","D","D","D",
                              "C","E","E"))
colnames(muestra.coord) <- c("letra")
muestra.coord["num"] <- c("2","1","1","2","5","4","3","5","4","1","2","2",
                          "5","4","3","5","4","3","5","4","3","1","1","3","2")
muestra.order <- matrix(c("m8","m9","m24","m25","m2","m19","m20","m21","m1",
                          "m22","m16","m17","m18","m12","m23","m5","m6","m7","m11",
                          "m10","m13","m14","m15","m4","m3"), 
                        nrow = 5, ncol = 5, byrow = TRUE)

#computar datos juntados 
totalSpec <- colSums(muestra, na.rm = TRUE)

#formar matrice sin datos vacios 
row_sub = apply(muestra, 1, function(row) all(row ==0 ))
row_sub
muestra.noVacio <- muestra[!row_sub,]
muestra.almenosdos <- muestra.noVacio[
  c('m1','m2','m7','m8','m9','m10','m11','m12','m16',
    'm17','m18','m19','m20','m21','m22','m24'),]

#obtener sumas de las muestras juntadas por su letra y por su  número de los especies 
x <- 1
#letra
letraGrupo <- array(,c(5,25))
for(letter in c("A","B","C","D","E")){
  letraGrupo[x,] <- muestra.coord$letra == letter
  x <- x + 1
}
specXletra <- array(,c(5,13)) #cada caja i,j tiene todos vistos de especie j en letra i  
for(x in c(1,2,3,4,5)){
  specXletra[x,] <- colSums(muestra[letraGrupo[x,]==TRUE,]) 
}
rownames(specXletra) <- c("A","B","C","D","E")
colnames(specXletra) <- c("Mytilus edulis","Darina solenoides",
                          "Perumytilus purpuratus","Pareuthria",
                          "petricolidae","Tonicia lebruni",
                          "Tonicia atrata","Nacella","Diloma nigerrima",
                          "Trophon","Anasterias minuta","isópodo",
                          "Aulacomya atra atra")

#número
numGrupo <- array(,c(5,25))
x <- 1
for(num in c("1","2","3","4","5")){
  numGrupo[x,] <- muestra.coord$num == num
  x <- x + 1
}
specXnum <- array(, c(5,13)) #mismo array que arriba pero con número i 
for(x in c(1,2,3,4,5)){
  specXnum[x,] <- colSums(muestra[numGrupo[x,]==TRUE,]) 
}
rownames(specXnum) <- c("1","2","3","4","5")
colnames(specXnum) <- c("Mytilus edulis","Darina solenoides",
                        "Perumytilus purpuratus","Pareuthria",
                        "petricolidae","Tonicia lebruni","Tonicia atrata",
                        "Nacella","Diloma nigerrima","Trophon",
                        "Anasterias minuta","isópodo","Aulacomya atra atra")
```

# Datos crudos (formato de: data.frame) 

```{r datos, font}
muestra

muestraorg <- rowSums(muestra)
muestraorg
matorg <- matrix(c(muestraorg["m8"],muestraorg["m9"],37,muestraorg["m25"],
                   muestraorg["m2"],muestraorg["m19"],muestraorg["m20"],
                   muestraorg["m21"],muestraorg["m1"],muestraorg["m22"],
                   muestraorg["m16"],muestraorg["m17"],muestraorg["m18"],
                   muestraorg["m12"],muestraorg["m23"],muestraorg["m5"],
                   muestraorg["m6"],muestraorg["m7"],muestraorg["m11"],
                   muestraorg["m10"],muestraorg["m13"],muestraorg["m14"],
                   muestraorg["m15"],muestraorg["m4"],muestraorg["m3"]), 
                 nrow = 5, ncol = 5, byrow = TRUE)

muestraspec <- specnumber(muestra)
muestraspec
matspec <- matrix(c(muestraspec["m8"],muestraspec["m9"],muestraspec["m24"],
                    muestraspec["m25"],muestraspec["m2"],muestraspec["m19"],
                    muestraspec["m20"],muestraspec["m21"],muestraspec["m1"],
                    muestraspec["m22"],muestraspec["m16"],muestraspec["m17"],
                    muestraspec["m18"],muestraspec["m12"],muestraspec["m23"],
                    muestraspec["m5"],muestraspec["m6"],muestraspec["m7"],
                    muestraspec["m11"],muestraspec["m10"],muestraspec["m13"],
                    muestraspec["m14"],muestraspec["m15"],muestraspec["m4"],
                    muestraspec["m3"]), nrow = 5, ncol = 5, byrow = TRUE)

heatmap(matorg, Rowv = NA, Colv = NA, col = inferno(256,begin = 0.25, end = 1, 
                                                    direction = -1), main = 
          "Cantidad de organismos", revC = TRUE, scale = "none", 
        labRow = c("E","D","C","B","A"), labCol = seq(5,1)) #heatmap 
heatmap(matspec, Rowv = NA, Colv = NA, col = inferno(256,begin = 0.25, end = 1, 
                                                     direction = -1), 
        main = "Cantidad de especies", revC = TRUE, scale = "none", 
        labRow = c("E","D","C","B","A"), labCol = seq(5,1)) #heatmap 

#muestraspec["m24"]
```

# Biodiversidad ($\alpha$)
## El índice de Shannon para la diversidad: 
```{r}
#, echo=FALSE}
Hletra <- diversity(specXletra) 
Hnum <- diversity(specXnum)
Htod <- diversity(totalSpec)
```

```{r}
H <- diversity(muestra) #calcular diversidad 
#abajo: ordenar para que los números coordenen con donde saqué las muestras 
Hmat <- matrix(c(H["m8"],H["m9"],H["m24"],H["m25"],H["m2"],H["m19"],H["m20"],
                 H["m21"],H["m1"],H["m22"],H["m16"],H["m17"],H["m18"],H["m12"],
                 H["m23"],H["m5"],H["m6"],H["m7"],H["m11"],H["m10"],H["m13"],
                 H["m14"],H["m15"],H["m4"],H["m3"]), nrow = 5, ncol = 5, byrow = TRUE)
Hmat #mostrar, porque no
heatmap(Hmat, Rowv = NA, Colv = NA, col = inferno(256,begin = 0.25, 
                                                  end = 1, direction = -1),
        main = "H' (diversidad) por muestra", revC = TRUE, scale = "none", 
        labRow = c("E","D","C","B","A"), labCol = seq(5,1)) #heatmap 

barplot(sort(diversity(muestra.almenosdos),TRUE), 
        names.arg = c(19,22,16,8,12,9,11,10,18,7,21,1,20,17,2,24), 
        main = "H' (diversidad) por muestra", 
        xlab = "Muestra", ylab = "H'", col = viridis::inferno(16), ylim = c(0,2)) 
#cada muestra, nombres de los bares por mano de sort() 

barplot(Hletra, names.arg = c("A","B","C","D","E"), main = "H' (diversidad) por letra", 
        xlab = "Línea", ylab = "H'", col = viridis::inferno(5), ylim = c(0,2)) 
#por letra (playa hacia el mar)
barplot(Hnum, names.arg = c("1","2","3","4","5"), main = "H' (diversidad) por número", 
        xlab = "Línea", ylab = "H'", col = viridis::inferno(5), ylim = c(0,2)) 
#por línea (sureste hacia noroeste)
Htod #toda diversidad (toda muestras)
```

## Equitabilidad (de Pielou)
```{r}
#, echo=FALSE}
J <- H/log(specnumber(muestra))

Jletra <- Hletra/log(specnumber(specXletra))
Jnum <- Hnum/log(specnumber(specXnum))
Jtod <- Htod/log(specnumber(totalSpec))
```

```{r, fig.height=3}
J <- H/log(specnumber(muestra))
J[is.nan(J)] <- 0 #convertir los NaN al 0
Jmat <- matrix(c(J["m8"],J["m9"],J["m24"],J["m25"],J["m2"],J["m19"],J["m20"],
                 J["m21"],J["m1"],J["m22"],J["m16"],J["m17"],J["m18"],J["m12"],
                 J["m23"],J["m5"],J["m6"],J["m7"],J["m11"],J["m10"],J["m13"],
                 J["m14"],J["m15"],J["m4"],J["m3"]), nrow = 5, ncol = 5, byrow = TRUE)
Jmat
heatmap(Jmat, Rowv = NA, Colv = NA, col = inferno(256,begin = 0.25, end = 1, 
                                                  direction = -1), 
        main = "J (equitabilidad) por muestra", revC = TRUE, scale = "none", 
        labRow = c("E","D","C","B","A"), labCol = seq(5,1))
barplot(sort(H/log(specnumber(muestra)),TRUE)[1:16], 
        names.arg = c(10,18,12,9,22,7,21,1,8,11,16,19,20,17,2,24), 
        main = "J (equitabilidad) por muestra", xlab = "Muestra", 
        ylab = "J", col = viridis::inferno(16), ylim = c(0,1)) #cada muestra 

barplot(Jletra, names.arg = c("A","B","C","D","E"), 
        main = "J (equitabilidad) por letra", xlab = "Línea", ylab = "J", 
        col = viridis::inferno(5), ylim = c(0,1))
barplot(Jnum, names.arg = c("1","2","3","4","5"), 
        main = "J (equitabilidad) por número", xlab = "Línea", ylab = "J", 
        col = viridis::inferno(5), ylim = c(0,1))
Jtod
```

## Riqueza (de Margalef) 
```{r}
#, echo=FALSE}
Nletra <- rowSums(specXletra)
Sletra <- rowSums(specXletra != 0)
dletra <- (Sletra - 1)/log(Nletra)
Nnum <- rowSums(specXnum)
Snum <- rowSums(specXnum != 0)
dnum <- (Snum - 1)/log(Nnum)
Ntod <- sum(totalSpec)
Stod <- sum(totalSpec != 0)
dtod <- (Stod - 1)/log(Ntod)
```

```{r}
# N: num individuos; S: num especies 
N <- rowSums(muestra.almenosdos)
S <- rowSums(muestra.almenosdos != 0)
d <- (S-1)/log(N)
d
mean(d)
sort(d, decreasing = TRUE)
dmat <- matrix(c(d["m8"],d["m9"],d["m24"],d["m25"],d["m2"],d["m19"],d["m20"],
                 d["m21"],d["m1"],d["m22"],d["m16"],d["m17"],d["m18"],d["m12"],
                 d["m23"],d["m5"],d["m6"],d["m7"],d["m11"],d["m10"],d["m13"],
                 d["m14"],d["m15"],d["m4"],d["m3"]), nrow = 5, ncol = 5, byrow = TRUE)
dmat[is.na(dmat)] <- 0
dmat
heatmap(dmat, Rowv = NA, Colv = NA, col = inferno(256,begin = 0.25, end = 1, 
                                                  direction = -1), 
        main = "d (riqueza) por muestra", revC = TRUE, scale = "none", 
        labRow = c("E","D","C","B","A"), labCol = seq(5,1))

barplot(sort(d,TRUE)[1:16], names.arg = c(19,22,16,12,9,10,18,8,11,7,2,1,17,20,24,21), 
        main = "d (riqueza) por muestra", xlab = "Muestra", ylab = "d", 
        col = viridis::inferno(16), ylim = c(0,2.5)) #cada muestra 

Jletra <- Hletra/log(specnumber(specXletra))
Jnum <- Hnum/log(specnumber(specXnum))
Jtod <- Htod/log(specnumber(totalSpec))
Nletra <- rowSums(specXletra)
Sletra <- rowSums(specXletra != 0)
Nnum <- rowSums(specXnum)
Snum <- rowSums(specXnum != 0)
dletra <- (Sletra-1)/log(Nletra)
dnum <- (Snum-1)/log(Nnum)
Ntod <- sum(totalSpec)
Stod <- sum(totalSpec != 0)
dtod <- (Stod-1)/log(Ntod)

barplot(dletra, names.arg = c("A","B","C","D","E"), main = "d (riqueza) por letra", 
        xlab = "Línea", ylab = "d", col = viridis::inferno(5), ylim = c(0,2.5))
barplot(dnum, names.arg = c("1","2","3","4","5"), main = "d (riqueza) por número", 
        xlab = "Línea", ylab = "d", col = viridis::inferno(5), ylim = c(0,2.5))

dtod
```

## Renyi 
Las líneas son para todos, los puntos para cada caja
```{r}
k <- sample(nrow(muestra), 6)
R <- renyi(muestra.noVacio)
plot(R, main = "Gráfica de Renyi", ylab = "Diversidad", 
     xlab = "Escala de Diversidad Rényi")
Rletra <- renyi(specXletra)
Rnum <- renyi(specXnum)
plot(Rletra, main = "Gráfica de Renyi por letra", ylab = "Diversidad", 
     xlab = "Escala de Diversidad Rényi")
Rnum[c(1,2,3),]
all(Rnum[4,] > Rnum[5,])
# A < B < {C,D,E}   E < D
# 1 < 5   3 < 5   4 < {2,5,1}
plot(Rnum, main = "Gráfica de Renyi por número", ylab = "Diversidad", 
     xlab = "Escala de Diversidad Rényi")
```

## Fisher $\alpha$ 
```{r}
alpha <- fisher.alpha(muestra.almenosdos[c(1,2,3,4,5,7,9,10,12,13,14,15),])
alpha
hist(alpha)
barplot(sort(alpha, TRUE), names.arg = c(22,9,19,16,7,11,8,1,2,17,20,21), 
        main = TeX('Fisher $\\alpha$ por muestra'), xlab = "Muestra", 
        ylab = TeX('$\\alpha$'), col = viridis::inferno(12), ylim = c(0,6))
```

# Diversidad $\beta$ 
```{r}
(ncol(muestra))/mean(specnumber(muestra)) - 1 
# Tuomisto 2010a beta div (pero crece con más sitios)
beta <- vegdist(muestra.almenosdos, binary=TRUE) 
# Sorensen index (no crece con más sitios)
(mean(beta))

barplot((specnumber(specXletra))/mean(specnumber(muestra)) - 1, 
        main = TeX('$\\beta$ diversidad por línea de letra'), xlab = "Línea", 
        ylab = "Diversidad", col = viridis::inferno(5), ylim = c(-1,4))
barplot((specnumber(specXnum))/mean(specnumber(muestra)) - 1, 
        main = TeX('$\\beta$ diversidad por línea de número'), xlab = "Línea", 
        ylab = "Diversidad", col = viridis::inferno(5), ylim = c(-1,4))
betaletra <- vegdist(specXletra, binary=TRUE) 
# Sorensen index (no crece con más sitios)
betanum <- vegdist(specXnum, binary=TRUE) 
# Sorensen index (no crece con más sitios)
(mean(betaletra))
(mean(betanum))
mean(betaletra) - mean(betanum)

B <- 10^4
permutedMeanDiff <- numeric(B)
c <- 1
for(b in 1:B){
  newLetraCoords <- sample(muestra.coord$letra,replace = TRUE)
  sampledletraGrupo <- array(,c(5,25))
  x <- 1
  for(letter in c("A","B","C","D","E")){
    sampledletraGrupo[x,] <- newLetraCoords == letter
    x <- x + 1
  }
  sampledSpecXletra <- array(,c(5,13)) 
  #cada caja i,j tiene todos vistos de especie j en letra i  
  for(x in c(1,2,3,4,5)){
    sampledSpecXletra[x,] <- colSums(muestra[sampledletraGrupo[x,]==TRUE,]) 
  }
  
  #número
  newNumCoords <- sample(muestra.coord$num,replace = TRUE)
  samplednumGrupo <- array(,c(5,25))
  x <- 1
  for(num in c("1","2","3","4","5")){
    samplednumGrupo[x,] <- newNumCoords == num
    x <- x + 1
  }
  sampledSpecXnum <- array(, c(5,13)) 
  #mismo array que arriba pero con número i 
  
  for(x in c(1,2,3,4,5)){
    sampledSpecXnum[x,] <- colSums(muestra[samplednumGrupo[x,]==TRUE,]) 
  }
  evaluate <- any(rowSums(sampledSpecXletra) == 0) | 
    any(rowSums(sampledSpecXnum) == 0)
  if(!evaluate){
    permbetaletra <- vegdist(sampledSpecXletra, binary=TRUE) 
    # Sorensen index (no crece con más sitios)
    
    permbetanum <- vegdist(sampledSpecXnum, binary=TRUE) 
    # Sorensen index (no crece con más sitios)
    
    permutedMeanDiff[c] <- mean(permbetaletra) - mean(permbetanum)
    c <-  c + 1
  }
}
hist(permutedMeanDiff[1:c], breaks = 100)
abline(v=(mean(betaletra) - mean(betanum)), col = 'red')
(sum(permutedMeanDiff[1:c] > (mean(betaletra) - mean(betanum))) + 1) / (c + 1)
```

# Gráfico de la acumulación de especies 
```{r}
sac <- vegan::specaccum(muestra) # Kindt’s exact method
plot(sac, ci.type="polygon", ci.col=inferno(5)[5], xlab = "Número de sitios", 
     ylab = "Número de especies", main = "Acumulación de especies", ylim = c(-2,15))
sac
```

# Estimación de especies faltados 
cantidad actual de especies (pienso que jackknife es el mejor: "we missed about as many species as we saw only once, and the idea in bootstrap that if we repeat sampling (with replacement) from the same data, we miss as many species as we missed originally" (Vegan Vignette).)
```{r}
especJuntados <- specpool(muestra) 
especJuntados
B <- 10^4
b <-  1
jackknife_estim <- numeric(B)
for(b in 1:B){
  s <- sample(nrow(muestra), 20)
  jackknife_estim[b] <- as.numeric(specpool(muestra[s,])[4])
}
mean(jackknife_estim)
#15.39333 con 10,000 veces y 20 muestras 
```

